最高法院刑事判決　　　　　　九十四年度台上字第五０二五號
　　上　訴　人　甲○○
　　　　　　　　　　　　號9樓 （另案在臺灣新竹監獄執行）
　　選任辯護人　洪榮彬律師
上列上訴人因違反毒品危害防制條例案件，不服臺灣高等法院中
華民國九十四年七月五日第二審判決（九十四年度上訴字第一一
八八號，起訴案號：臺灣桃園地方法院檢察署九十三年度偵續二
字第三號），提起上訴，本院判決如下：
    主  文
原判決撤銷，發回臺灣高等法院。
    理  由
本件原判決認定上訴人甲○○因染有施用第一級毒品海洛因之惡
習，於不詳時間，在桃園縣桃園市，向姓名年籍不詳綽號「阿國
」之成年男子，以新台幣（下同）五千元之對價，購得重約一點
一公克之海洛因一包，原擬供己施用（施用第一級毒品部分業經
臺灣桃園地方院另案判處有期徒一年確定），因有人詢問洽購，
乃意圖營利另基於販賣第一級毒品海洛因之概括犯意，先於九十
二年六月間某晚十時至十一時之間，在桃園縣桃園市武陵高中對
面之ＯＫ便利商店前，以一小包（含包裝重約零點二或零點三公
克）一千元之價格，販賣第一級毒品海洛因予邱繼民，從中賺取
一百元差價營利。嗣於同年七月十一日下午四時二十分許，桃園
縣政府警察局桃園分局中路派出所員警陳泰江等人，至邱繼民桃
園縣桃園市○○街八五之一號二樓住處，查詢邱某電腦失竊之事
，於上址垃圾桶內發現疑似注射毒品用之針筒，經追問毒品來源
，邱繼民乃供出其施用之毒品海洛因係向上訴人購買，陳泰江即
授意邱繼民，以往常向上訴人購買海洛因之方式，撥打上訴人所
有之0000000000號行動電話，表示欲向上訴人購買「
一張」毒品（指一千元之海洛因），並約定同日下午四時四十分
許，在桃園市○○路、延壽街口交易。警員陳泰江、楊仁見、陳
春和乃帶同邱繼民，前往上開約定地點等候。上訴人依約帶海
洛因毒品到達約定地點，欲將海洛因交予邱繼民時，因見埋伏員
警上前，迅速將海洛因藏放口袋內逃逸，而未得逞，惟仍為在場
之員警當場逮捕，並起出第一級毒品海洛因一包（含包裝重零點
三公克），及上訴人所有已供聯絡販賣毒品用之0000000
000號行動電話一支等情。因將第一審科刑判決撤銷，依刑法
第五十九條酌減其刑後，改判仍論處上訴人連續販賣第一級毒品
罪刑（處有期徒刑十三年），固非無見。
惟查：（一）刑事訴訟法第一百五十九條之五第二項雖規定，當
事人、代理人或辯護人於法院調查證據時，知有同法第一百五十
九條第一項不得為證據之情形（指被告以外之人於審判外之言詞
或書面陳述，除法律有規定外，不得作為證據），而未於言詞辯
論終結前聲明異議者，視為有同法條第一項之同意；而同法第一
百五十九條之五第一項之立法意旨，乃當事人如放棄對原供述人
之反對詰問權，並於審判程序表明同意該等傳聞證據可為證據時
，基於證據資料愈豐富，愈有助於發現真實之理念，經法院參酌
該等傳聞證據作成時之情況，認為確屬適當者，仍可例外的採為
證據；並非凡經當事人、代理人或辯護人同意或視為同意，法院
即應承認該等傳聞證據之證據能力。則案件之當事人、代理人或
辯護人，於法院審判程序進行中，縱令有上開同意或視為同意之
情形，法院仍須審酌該等傳聞證據作成時之情況是否適當，始得
例外的作為判決之證據。原判決未審酌證人邱繼民、盧世勛於審
判外言詞陳述作成時之情況，是否適當，祇以：「上訴人、檢察
官、辯護人於言詞辯論終結前，均未就其餘所調查之證據主張有
刑事訴訟法第一百五十九條第一項不得為證據之情形」，即遽認
該等傳聞證據均有證據能力（見原判決第六頁第二行至第六行）
，此部分採證法則之運用，於法有違。又上訴人之選任辯護人洪
榮彬律師，於原審審判期日雖未明白表示依據刑事訴訟法第一百
五十九條第一項規定主張卷內之傳聞證據無證據能力，但已一再
陳述：「請排除警訊筆錄的證據能力」、「如排除警訊筆錄，就
不聲請調查，如採信警訊筆錄，請勘驗錄影帶之完整性」（見原
審卷第九二頁、第九七頁）。則其尚非未對邱繼民警詢筆錄之證
據能力聲明異議，原判決認其未聲明異議，視為同意邱繼民警詢
筆錄作為證據等語，顯與上引卷內審判筆錄之記載，不相符合，
自屬於法有違。（二）有罪之判決書，對被告有利之證據不採納
者，應說明其理由，為刑事訴訟法第三百十條第二款所明定。故
有罪判決書對於被告有利之證據，如不加採納，必須說明其不予
採納之理由，否則即難謂無判決不備理由之違誤。證人盧世勛於
第一審證稱：「是甲○○問邱繼民可不可以買到毒品，但我沒有
看到甲○○有拿二千元給邱繼民」（見原審卷第九一頁），如若
無誤，似足以印證上訴人辯稱：「我有問邱繼民他們可不可以拿
到海洛因」，尚非無據；盧世勛上開證述，自屬有利於上訴人之
證據，原判決未說明不予採納之理由，有理由不備之違法。（三
）當事人在審判期日前，或審判期日，聲請調查之證據，如法院
未予調查，又未認其無調查之必要，以裁定駁回之，或於判決理
由內予以說明，其所踐行之訴訟程序，自難謂非違法。上訴人於
原審先具狀聲請將伊之警詢錄影帶送請法務部調查局鑑定是否完
整﹖以及依翻放該錄影帶所呈現之上訴人肢體動作，可否判定警
詢時其曾否毒癮發作﹖（見原審卷第八四頁），嗣於原審審理期
日，上訴人之選任辯護人洪榮彬律師復當庭為同一調查證據之聲
請（見同上卷第九七頁），原判決就此未予調查，復未認其無調
查之必要，以裁定駁回，或於判決內說明無調查必要之理由，此
部分踐行之訴訟程序，自屬於法有違。以上，或係上訴意旨所指
摘，或屬本院得依職權調查之事項，應認原判決有撤銷發回更審
之原因。
據上論結，應依刑事訴訟法第三百九十七條、第四百零一條，判
決如主文。
中　　華　　民　　國　九十四　年　　九　　月　　九　　日
                      最高法院刑事第一庭
                          審判長法官  施　文　仁
                                法官  林　永　茂
                                法官  蕭　仰　歸
                                法官  林　茂　雄
                                法官  林　立　華
      本件正本證明與原本無異
                                      書  記  官
中　　華　　民　　國　九十四　年　　九　　月   十五 　日
                                                 Ｒ
